臺灣彰化地方法院刑事判決　　　　　　　100年度訴字第255號
公　訴　人　臺灣彰化地方法院檢察署檢察官
被　　　告　林國欽
上列被告因違反毒品危害防制條例案件，經檢察官提起公訴（10
0年度毒偵字第64號），本院合議庭裁定由受命法官獨任進行簡
式審判程序，茲判決如下：
    主    文
林國欽施用第一級毒品，累犯，處有期徒刑壹年壹月。
    事    實
一、林國欽前因施用毒品案件，經本院裁定送觀察、勒戒後，認
    有繼續施用毒品傾向，復由本院裁定送強制戒治，而於民國
    89年9月30日因停止戒治付保護管束期滿未經撤銷視為已執
    行完畢，並由臺灣彰化地方法院檢察署檢察官以89年度戒毒
    偵字第1176、1177號為不起訴處分確定。其於前開強制戒治
    執行完畢釋放後5年內，因施用毒品案件，經臺灣彰化地方
    法院檢察署檢察官提起公訴並聲請強制戒治，迄91年5月20
    日強制戒治執行完畢釋放，而所涉刑案部分，則經本院以90
    年度訴字第186號判決判處有期徒刑9月確定；復因持有毒品
    案件經臺灣高等法院臺中分院以89年度上訴字第1545號判決
    判處有期徒刑1年，並經最高法院以89年度台上字第6993號
    判決上訴駁回而確定，上開2罪經接續執行，甫於92年10月
    23日縮短刑期假釋出監，並付保護管束，迄93年1月5日因保
    護管束期滿未經撤銷，視為已執行完畢。再因施用毒品案件
    ，經本院以94年度訴字第1521號判決判處有期徒刑10月，並
    經臺灣高等法院臺中分院以94年度上訴字第2464號判決上訴
    駁回而確定（第1罪）；再因公共危險案件，經本院以95年
    度彰交簡字第241號判決判處有期徒刑4月確定（第2罪），
    上開2罪經本院以95年度聲字第1471號裁定定應執行刑有期
    徒刑1年；復因施用毒品案件，經本院以95年度訴字第142號
    判決判處有期徒刑1年確定（第3罪），並經本院以96年度聲
    減字第1569號裁定減刑為有期徒刑6月，如易科罰金，以銀
    元三百元折算一日確定，而上開第1、2、3罪經接續執行後
    ，於96年9月25日縮短刑期執行完畢。詎其仍不知悔改，復
    基於施用第一級毒品海洛因之犯意，於99年10 月24日上午
    10時許，在彰化縣彰化市○○路某公園涼亭處，以將海洛因
    摻入香煙點燃吸食之方式，施用第一級毒品海洛因1次。嗣
    警方因另案偵辦房創群涉嫌販賣毒品案件時，得知林國欽向
    房創群購買毒品，而合理懷疑其有施用毒品犯行，遂於99年
    10月27日下午1時許，持臺灣臺中地方法院檢察署檢察官核
    發拘票，至林國欽位於彰化縣彰化市○○路185 巷54號5樓
    拘提林國欽，經其坦承上開施用毒品行為，並同意警方採集
    其尿液送驗，鑑驗結果呈現可待因、嗎啡陽性反應，始悉上
    情。
二、案經臺中縣警察局（現改制為臺中市警察局）移送臺灣臺中
    地方法院檢察署檢察官呈請臺灣高等法院臺中分院檢察署檢
    察長令轉臺灣彰化地方法院檢察署檢察官偵查起訴。
    理    由
一、按除被告所犯為死刑、無期徒刑、最輕本刑為3年以上有期
    徒刑之罪或高等法院管轄第1審案件者外，於刑事訴訟法第
    273條第1項程序進行中，被告先就被訴事實為有罪之陳述時
    ，審判長得告知被告簡式審判程序之旨，並聽取當事人、代
    理人、辯護人及輔佐人之意見後，裁定進行簡式審判程序；
    除簡式審判程序、簡易程序及第376條第1款、第2款所列之
    罪之案件外，第一審應行合議審判，刑事訴訟法第273條之1
    第1項、第284條之1分別定有明文。本案被告林國欽所犯係
    死刑、無期徒刑、最輕本刑為3年以上有期徒刑以外之罪，
    並於本院行準備程序時就被訴事實為有罪之陳述，經受命法
    官告知簡式審判程序之旨，並聽取其與公訴人之意見後，本
    院認無不得或不宜改依簡式審判程序進行之處，爰依上揭規
    定，裁定本案由受命法官獨任進行簡式審判程序，合先敘明
    。
二、上揭犯罪事實，迭據被告於警詢、偵訊、本院準備程序及審
    理時均坦承不諱，且被告於99年10月27日下午1時30分許，
    經警採集其尿液送驗，檢驗結果確呈可代因、嗎啡陽性反應
    ，此有臺中縣警察局刑警大隊偵五隊委託尿液代號、真實姓
    名對照表及詮昕科技股份有限公司99年10月27日，編號0000
    000號濫用藥物尿液檢驗報告各1紙附卷可稽，足徵被告自白
    確有於上揭時、地，施用第一級毒品海洛因1次之犯行，核
    與事實相符，洵堪採信。
三、按修正毒品危害防制條例就施用毒品者，僅於「初犯」及「
    5年後再犯」二種情形，有其追訴條件之限制，即須於初犯
    經觀察、勒戒或強制戒治釋放後，5年內均無施用毒品之行
    為，始能認其前所實施之觀察、勒戒或強制戒治已足遮斷毒
    癮，而得於5年後再犯時，再予適用初犯之規定，重行觀察
    、勒戒等程序；倘5年內已經再犯，被依法追訴處罰，縱其
    第3次（或第3次以上）施用毒品之時間在初犯釋放5年以後
    ，即與「5年後再犯」之情形有別，且因已於「5年內再犯」
    ，顯見其再犯率甚高，原實施觀察、勒戒或強制戒治，已無
    法收其實效，而無5年戒斷期之存在，自無再經觀察、勒戒
    及強制戒治之必要，應由檢察官逕行起訴，此有最高法院95
    年度臺非字第59、65號判決及95年度第7次刑事庭會議及97
    年度第5次刑事庭會議決議意旨足供參照。查本件被告前因
    施用毒品案件，經本院裁定送觀察、勒戒後，認有繼續施用
    毒品傾向，復由本院裁定送強制戒治，而於89年9月30日因
    停止戒治付保護管束期滿未經撤銷視為已執行完畢，並由臺
    灣彰化地方法院檢察署檢察官以該署89年度戒毒偵字第1176
    、1177號為不起訴處分確定。其於前開強制戒治執行完畢釋
    放後5年內，因施用毒品案件，經臺灣彰化地方法院檢察署
    檢察官提起公訴並聲請強制戒治，迄91年5月20日強制戒治
    執行完畢釋放，而所涉刑案部分，則經本院以90年度訴字第
    186號判決判處有期徒刑9月確定；復因持有毒品案件經臺灣
    高等法院臺中分院以89年度上訴字第1545號判決判處有期徒
    刑1年，並經最高法院以89年度台上字第6993號判決上訴駁
    回而確定，上開2罪經接續執行，甫於92年10月23日縮短刑
    期假釋出監，並付保護管束，迄93年1月5日因保護管束期滿
    未經撤銷，視為已執行完畢；再因施用毒品案件，經本院以
    94年度訴字第1521號判決判處有期徒刑10月，並經臺灣高等
    法院臺中分院以94年度上訴字第2464號判決上訴駁回確定；
    復因施用毒品案件，經本院以95年度訴字第142號判決判處
    有期徒刑1年確定，並經本院以96年度聲減字第1569號裁定
    減刑為有期徒刑6月確定等情，有臺灣彰化地方法院檢察署
    刑案資料查註紀錄表及臺灣高等法院被告前案紀錄表各1份
    在卷可考，則其再犯本件施用第一級毒品犯行，按諸前揭說
    明，即與5年後再犯之情形有別，自應逕行追訴。
四、核被告所為，係犯毒品危害防制條例第10條第1項之施用第
    一級毒品罪。被告持有第一級毒品之低度行為，為施用之高
    度行為所吸收，不另論罪。又被告有如事實欄所述前科及執
    行紀錄，有臺灣彰化地方法院檢察署刑案資料查註紀錄表、
    臺灣高等法院被告前案紀錄表各1份在卷可考，其於5年以內
    故意再犯本件有期徒刑以上之罪，為累犯，應依刑法第47條
    第1項之規定加重其刑。至被告雖於警詢時陳明其毒品來源
    係綽號「大腸」之人，並指認房創群，惟按毒品危害防制條
    例第17條第1項所稱「供出毒品來源，因而查獲其他正犯或
    共犯者」，係指被告供出毒品來源之有關資料，諸如前手之
    姓名、年籍、住居所、或其他足資辨別之特徵等，使調查或
    偵查犯罪之公務員因而對之發動調查或偵查並破獲者而言。
    申言之，被告之「供出毒品來源」，與調查或偵查犯罪之公
    務員對之發動調查或偵查並進而破獲之間，論理上須具有先
    後且相當的因果關係，非謂被告一有「自白」、「指認」毒
    品來源之人，而破獲在後，即得依上開規定予以減刑。若被
    告供出毒品來源者之前，調查或偵查犯罪之公務員已有確切
    之證據，足以合理之懷疑被告所供販賣毒品來源之人，則嗣
    後之破獲與被告之「供出毒品來源」間，即欠缺先後且相當
    的因果關係，自不得適用上開規定予以減刑（最高法院97年
    度台上字第1475號判決參照）。查本案在被告供出房創群（
    綽號「大腸」）之前，檢警即已掌握相當事證，鎖定房創群
    涉有販賣毒品之嫌疑，而展開偵查，並聲請對房創群所使用
    0000000000號進行監聽，此有臺灣臺中地方法院檢察署99年
    度偵字第22962號起訴書1份在卷可稽，是本件尚非因被告之
    供詞，始查悉房創群涉嫌販賣毒品，自無從依毒品危害防制
    條例第17條第1項之規定減輕其刑，附此敘明。爰審酌被告
    因施用毒品經觀察、勒戒及刑之執行後，猶未能深切體認毒
    品危害己身之鉅，及早謀求脫離毒害之道，反而於出所後伺
    機再犯，未見有何收斂、警惕之意，無視於毒品對於自身健
    康之戕害及國家對於杜絕毒品犯罪之禁令，自有使其接受相
    當時期監禁以敦化性情之必要，惟念及被告尚能坦承犯行，
    且施用毒品固戕害個人健康至深，然就他人權益之侵害仍屬
    有限，及其犯罪目的、手段、智識程度等一切情狀，量處如
    主文所示之刑，以示懲儆。
據上論斷，應依刑事訴訟法第273條之1第1項、第299條第1項前
段，毒品危害防制條例第10條第1項，刑法第11條前段、第47條
第1項，判決如主文。
本案經檢察官趙冠瑋到庭執行職務。
中    華    民    國   100    年    3     月    21    日
                          刑事第二庭  法  官  郭玄義
以上正本證明與原本無異。
如不服本判決應於收受判決後10日內向本院提出上訴書狀，並應
敘述具體理由；其未敘述上訴理由者，應於上訴期間屆滿後20日
內向本院補提理由書（均須按他造當事人之人數附繕本）「切勿
逕送上級法院」。
中    華    民    國    10    年    3     月    21    日
                                      書記官  魏嘉信
附錄本案論罪科刑法條：
毒品危害防制條例第10條
施用第一級毒品者，處 6 月以上 5 年以下有期徒刑。
施用第二級毒品者，處 3 年以下有期徒刑。